臺灣雲林地方法院民事判決　九十一年度訴字第二九九號
　　原　　　告　辰○○
　　　　　　　　癸○○
　　　　　　　　子○○
　　　　　　　　辛○○
　　被　　　告　寅○○
　 　　　　　　 卯○○
　　　　　　　　丑○○
　　　　　　　　午○○
　 　　　　　 　乙○○
　　　　　　　　庚○○
　　　　　　　　壬○○
　 　　　　　　 酉○○
　　　　　　　　Ｂ○○○
　　　　　　　　甲○○
　　　　　　　　丁○○
　 　　　　　　 巳○○
　　　　　　　　戊○○
　　　　　　　　己○○
　　　　　　　　丙　○
　　　　　　　　天○○
　　　　　　　　地○○
　　　　　　　　戌○○
　　　　　　　　亥○○
　 　　　　　　 未○○
　　　　　　　　申○○
　　　　　　　　Ａ○○
　　　　　　　　玄○○
　　　　　　　　黃○○
　　　　　　　　宙○○
　　　　　　　　Ｃ○○
　　　　　　　　宇○○
右當事人間請求分割共有物事件，本院判決如左：
    主      文
被告午○○、乙○○、庚○○、壬○○、酉○○、Ｂ○○○、甲○○、丁○○、巳○○、戊○○、己○○、丙○、天○○、地○○、戌○○、亥○○、未○○、申○○、
Ａ○○、玄○○、黃○○、宙○○、Ｃ○○、宇○○應就渠等被繼承人林換所有坐落
雲林縣水林鄉○○段一五○五地號、地目建、面積四六四平方公尺，應有部分四○○
分之一九一土地辦理繼承登記。
兩造共有前項土地，准予分割如附圖所示：編號Ａ部分面積二四二方公尺土地分歸原
告辛○○、辰○○、癸○○、子○○、被告寅○○、卯○○、丑○○共同取得，並按
應有部分辛○○、辰○○、癸○○各二○九分之五二；子○○、寅○○各一○四五分
之八八；卯○○、丑○○各二○九○分之八九之比例保持共有；編號Ｂ部分面積二二
二平方公尺土地分歸被告午○○、乙○○、庚○○、壬○○、酉○○、Ｂ○○○、甲○○、丁○○、巳○○、戊○○、己○○、丙○、天○○、地○○、戌○○、亥○○
、未○○、申○○、Ａ○○、玄○○、黃○○、宙○○、Ｃ○○、宇○○等取得並保
持公同共有。
訴訟費用由兩造按原應有部分比例負擔。
    事      實
甲、原告方面：
一、聲明：如主文所示。
二、陳述：
  (一)緣座落雲林縣水林鄉○○段一五○五地號、地目建、面積四六四平方公尺之土地
    （下稱系爭土地）為原告與被告寅○○、卯○○、丑○○，及被告午○○、乙○○、庚○○、壬○○、酉○○、Ｂ○○○、甲○○、丁○○、巳○○、戊○○、
    己○○、丙○、天○○、地○○、戌○○、亥○○、未○○、申○○、Ａ○○、
    玄○○、黃○○、宙○○、Ｃ○○、宇○○等之被繼承人林換所共有，每人應有
    部分如附表所示，林換於民國五十四年八月二十九日死亡，其繼承人對林換就系
    爭土地應有部分四○○分之一九一，迄仍未辦理繼承登記，茲為分割系爭土地，
    爰請求被告午○○、乙○○、庚○○、壬○○、酉○○、Ｂ○○○、甲○○、丁○○、巳○○、戊○○、己○○、丙○、天○○、地○○、戌○○、亥○○、未
    ○○、申○○、Ａ○○、玄○○、黃○○、宙○○、Ｃ○○、宇○○等人應就此
    部分土地辦理繼承登記。
  (二)又系爭土地無不能分割之情事，亦無因物之使用目的不能分割或有不分割之約定
    ，茲因協議分割均無結果，爰依法請求裁判分割。
  (三)原告與被告寅○○、卯○○、丑○○願意就分得之部分土地各人按原有應有部分
    比例繼續維持共有。
三、證據：提出土地謄本一份、地籍圖謄本一份、繼承系統表一份、戶籍謄本四十二
    份、現埸照片二幀為證；並聲請勘驗現場。
乙、被告寅○○、卯○○、丑○○方面，未於言詞辯論期日到場，惟據其提出之書狀
    所為之聲明及陳述：
    同意原告所提之分割方案，並願就分得之土地與原告依原有應有部分比例繼續保
    持共有。
丙、被告午○○、乙○○、庚○○、壬○○、酉○○、Ｂ○○○、甲○○、丁○○、
    巳○○、戊○○、己○○、丙○、天○○、地○○、戌○○、亥○○、未○○、
    申○○、Ａ○○、玄○○、黃○○、宙○○、Ｃ○○、宇○○未於言詞辯論期日
    到場，亦未提出準備書狀作何聲明或陳述。
丁、本院依職權函請雲林縣北港地政事務所派員會同現場勘驗，並測繪土地複丈成果
    圖供本院參考。
    理      由
一、被告未於言詞辯論期日到場，核無民事訴訟法第三百八十六條各款所列情形，爰
    依原告之聲請，由其一造辯論而為判決。又按訴狀送達後，原告固不得將原訴變
    更或追加他訴；但該訴訟標的對於數人必須合一確定時，追加其原非當事人之人
    為當事人者，不在此限，民事訴訟法第二百五十五條第一項第五款定有明文。再
    按請求分割公同共有物之訴，為固有之必要共同訴訟，應由同意分割之公同共有
    人全體一同起訴，並以反對分割之其他公同共有人全體為共同被告，於當事人適
    格始無欠缺（最高法院三十七年度上字第七三六六號判例酌參）。本件原告起訴
    請求分割系爭土地，嗣追加系爭土地共有人李換應有部分之繼承人宇○○為被告
    ，核與前揭規定，要無不合，應予准許，合先敘明。
二、按繼承人自繼承開始時，除本院另有規定外，承受被繼承人財產上之一切權利義
    務；繼承人有數人時，在分割遺產前，各繼承人對於遺產全部為公同共有，又因
    繼承，於登記前已取得不動產物權者，非經登記，不得處分其物權，分別為民法
    第一千一百四十八條前段、第一千一百五十一條及第七百五十八條所明定。查，
    本件系爭土地共有人之一林換於五十四年八月二十九日死亡，故繼承事實已發生
    ，其繼承人有被告午○○、乙○○、庚○○、壬○○、酉○○、Ｂ○○○、甲○○、丁○○、巳○○、戊○○、己○○、丙○、天○○、地○○、戌○○、亥○○、未○○、申○○、Ａ○○、玄○○、黃○○、宙○○、Ｃ○○、宇○○等二
    十四人，渠等已繼承取得林換就系爭土地應有部分四○○分之一九一之公同共有
    ，有林換之繼承系統表及各繼承人戶籍謄本附卷可稽，惟依照前揭法文規定，未
    經登記，無法處分，是原告訴請被告午○○、乙○○、庚○○、壬○○、酉○○
    、Ｂ○○○、甲○○、丁○○、巳○○、戊○○、己○○、丙○、天○○、地○○、戌○○、亥○○、未○○、申○○、Ａ○○、玄○○、黃○○、宙○○、Ｃ
    ○○、宇○○應就被繼承人林換所有之系爭土地應有部分四○○分之一九一辦理
    繼承登記，為有理由，應予准許。
三、次按共有人除因物之使用目的不能分割，或契約定有不分割之期限者外，得隨時
    請求分割共有物，民法第八百二十三條第一項定有明文。本件原告主張系爭土地
    為其與被告寅○○、卯○○、丑○○，及被告午○○、乙○○、庚○○、壬○○
    、酉○○、Ｂ○○○、甲○○、丁○○、巳○○、戊○○、己○○、丙○、天○○、地○○、戌○○、亥○○、未○○、申○○、Ａ○○、玄○○、黃○○、宙
    ○○、Ｃ○○、宇○○等之被繼承人林換所共有，每人應有部分如附表所示，兩
    造間未訂有不分割之協議，亦無因物之使用目的不能分割等情，業據原告提出地
    籍圖謄本、土地登記簿謄本為證，被告經合法通知復未到庭有所爭執，自堪信原
    告之主張為真實，從而，原告請求判決分割系爭土地，於法尚無不合。
四、次按裁判上定共有物之分割分法，法院有審酌共有物之性質、經濟效用及全體共
    有人之利益為適當之分配，不受任何當事人主張之拘束。查，查系爭土地呈東西
    寬南北窄之長方形，西側緊臨十八公尺道路（後埔路），內部南側有被告午○○
    使用磚造瓦頂平房一棟，屋況老舊，系爭土地區塊堪稱方整等情，業經本院勘驗
    現場屬實，製有勘驗筆錄及現場簡圖在卷，並有原告提出之地籍圖謄本，現場照
    片二幀附卷可稽，復經本院囑託雲林縣北港地政事務所製作複丈成果圖附卷可資
    佐證。本院斟酌被告寅○○、卯○○、丑○○就渠等分得之土地願與原告繼續保
    持共有之意願，且被告午○○所使用之房屋大都興建在附圖編號Ｂ部分土地上，
    為使目前使用者與所有者分歸一人，盡量避免拆屋之損失，並得以兼顧各共有人
    交通出入之便利，且所分得土地較具方整性，面臨道路之經濟價值均等及參酌兩
    造之分割意見，認附圖所示之分割方法為可採，即將附圖所示：編號Ａ部分面積
    二四二平方公尺土地分歸原告辛○○、辰○○、癸○○、子○○、被告寅○○、
    卯○○、丑○○共同取得，並按應有部分辛○○、辰○○、癸○○各二○九分之
    五二；子○○、寅○○各一○四五分之八八；卯○○、丑○○各二○九○分之八
    九之比例保持共有；編號Ｂ部分面積二二二平方公尺土地分歸被告午○○、乙○○、庚○○、壬○○、酉○○、Ｂ○○○、甲○○、丁○○、巳○○、戊○○、
    己○○、丙○、天○○、地○○、戌○○、亥○○、未○○、申○○、Ａ○○、
    玄○○、黃○○、宙○○、Ｃ○○、宇○○等取得並保持公同共有，爰定分割方
    法如主文第二項所示。
五、本件係因分割共有物而涉訟，被告之行為可認按當時之訴訟程度為伸張或防禦權
    利所必要，故由勝訴之原告亦負擔一部訴訟費用，併予敘明。
據上論結，本件原告之訴為有理由，依民事訴訟法第三百八十五條第一項前段、第七
十八條、第八十一條第二款、第八十五條第一項但書，判決如主文。
中　　　華　　　民　　　國　　九十一　　年　　　五　　　月　　三十一　　日
                                  民事庭
~B法　　　官　蔣得忠
右為正本係照原本作成
如對本判決上訴須於判決送達後二十日內向本院提出上訴狀。（須附繕本）
中　　　華　　　民　　　國　　九十一　　年　　　五　　　月　　　　　　　日
~B法院書記官　林秀娟
